【裁判字號】    89,台上,2037
【裁判日期】    890907
【裁判案由】    清償債務
【裁判全文】
最高法院民事判決                              八十九年度台上字第二○三七號
    上  訴  人  再春塑膠股份有限公司
    法定代理人  張再春
    被 上訴 人  昆陽實業股份有限公司
    法定代理人  張木火
右當事人間請求清償債務事件，上訴人對於中華民國八十八年四月二十日台灣高法院
台中分院第二審判決（八十六年度上字第八○七號），提起上訴，本院判決如左：
    主  文
原判決廢棄，發回台灣高等法院台中分院。
    理  由
本件被上訴人主張：伊分別於民國八十四年三月十一日、四月二十五日及五月十一日
向上訴人訂購鞋底氣墊，貨款總計新台幣二十九萬二千七百十五元。上訴人所交付之
氣墊因無承重力，交貨時又未告知有此瑕疵，致消費者一經穿用以此氣墊作成之運動
鞋，氣墊即碎裂，導致伊之客戶整批運動鞋無法銷售，造成巨大損失，且向伊請求每
雙美金五元之賠償，計七千六百零八雙，總計索賠美金三萬八千零四十元，以一比二
七‧三八之匯率換算，折合新臺幣（下同）一百零四萬一千五百三十五元，加上伊已
付清之前開貨款，合計損失為一百三十三萬四千二百五十元等情，求為命上訴人如數
賠償並加付法定遲延利息之判決。
上訴人則以：伊交予被上訴人之氣墊確無瑕疵，被上訴人製作之運動鞋無法銷售，係
其他因素所致。況被上訴人自收貨迄今年餘始主張物有瑕疵，又未舉證證明伊明知物
有瑕疵而故意不告知，伊得依民法第三百六十五條之規定為對抗等語，資為抗辯。
原審維持第一審所為上訴人敗訴之判決，駁回其上訴，無非以：系爭氣墊之樣品，經
送請財團法人鞋類設計暨技術研究中心鑑定結果，不論該氣墊有無與大底結合，該氣
墊在常溫中以四十公分之撞擊高度、二十三公斤之撞擊重錘進行測試，耐衝擊能量在
九十‧一六焦耳時即已碎裂，有該研究中心試驗報告附卷可稽，而該中心受理廠商委
託試驗此類產品（未與大底結合）的耐衝擊能量，常溫中測試一般為九十‧一六焦耳
時未破裂，可知此類產品（未與大底結合）一般品質效用之耐衝擊能量，於常溫中測
試應以九十‧一六焦耳為標準。系爭氣墊耐衝擊能量在九十‧一六焦耳時即已碎裂，
則被上訴人主張系爭鞋底氣墊未具備承受重量之一般品質及效用等情，堪信為真實。
上訴人辯稱：被上訴人製作之運動鞋，或係製作、運送出口之過程，因所使用之黏劑
不良、溫度過高或流程不當等因素，導致氣墊材質特性改變，使氣墊產生質變而喪失
承重彈性云云，惟未能舉證以實其說，自無可採。系爭氣墊係裝置於一般運動鞋之鞋
底，鞋底乃承受人體總重量之處，故上訴人於出賣系爭鞋底氣墊時，即應保證該氣墊
具有一般承受重量之品質及效用，詎系爭鞋底氣墊，無符合一般品質效用之承重力，
上訴人在交付時亦未告知有此瑕疵，致使消費者一經穿用以此氣墊製成之運動鞋，氣
墊即碎裂，導致整批運動鞋無法銷售，被上訴人自得依民法第三百六十條之規定，請
求不履行之損害賠償。又系爭氣墊其瑕疵係在契約成立後始發生，且係因可歸責於上
訴人之事由所致，則上訴人除負物之瑕疵擔保責任外，同時構成不完全給付，被上訴
人得類推適用民法第二百二十六條第二項規定，請求上訴人賠償損害。被上訴人依前
開規定請求債務不履行之損害賠償，無民法第三百六十五條除斥期間之適用，上訴人
執此對抗，亦無可取。被上訴人主張其客戶發現氣墊瑕疵之運動鞋計有七千六百零八
雙，請求每雙美金五元之賠償，總計索賠美金三萬八千零四十元，以一比二七‧三八
匯率換算，折合新臺幣（下同）一百零四萬一千五百三十五元。又被上訴人已付清系
爭氣墊貨款二十九萬二千七百十五元，則被上訴人因上訴人所交付買賣標的物之瑕疵
及不完全給付所造成之損失合計為一百三十三萬四千二百五十元，此等損害係上訴人
所交付之氣墊缺乏通常效用，又無上訴人所保證之品質所造成，從而被上訴人請求上
訴人如數賠償，及加計法定遲延利息，自無不合，應予准許等詞，為其判斷之基礎。
按買受人得向出賣人請求不履行之損害賠償者，以買賣之物缺少出賣人所保證之品質
或出賣人故意不告知物之瑕疵為限，若出賣人就標的物之品質未有特別之保證或故意
不告知物之瑕疵時，縱有瑕疵，買受人亦僅得解除契約或請求減少價金，而不得請求
不履行之損害賠償，此觀諸民法第三百五十九條、第三百六十條之規定自明。原審就
上訴人對其所出售之氣墊，有無為一定品質之特約保證或故意不告知物之瑕疵，疏未
推闡調查明晰，遽以系爭氣墊係裝置於一般運動鞋之鞋底，鞋底乃承受人體總重量之
處，上訴人於出賣系爭鞋底氣墊時，即應保證該氣墊具有一般承受重量之品質及效用
為由，認被上訴人得向上訴人請求損害賠償，依上開說明，已有未合。又出賣人就其
交付之買賣標的物有應負擔保責任之瑕疵，而其瑕疵係於契約成立後始發生，且應可
歸責於出賣人之事由所致者，出賣人除負物之瑕疵擔保責任外，同時構成不完全給付
之債務不履行責任。惟買受人依不完全給付請求出賣人負損害賠償責任，須物之瑕疵
係契約成立後始發生，並因可歸責於出賣人之事由所致之情形方可。原審就系爭氣墊
之瑕疵係於何時發生？有無可歸責於上訴人之事由？胥未調查審認，遽謂被上訴人得
類推適用民法第二百二十六條第二項規定，請求上訴人賠償損害，亦嫌疏略。次查，
原審依據財團法人鞋類設計暨技術研究中心試驗報告，認定系爭鞋底氣墊並未具備承
受重量之一般品質及效用，上訴人應負瑕疵擔保責任。惟查該研究中心八十六年四月
二十一日之試驗報告函載明：「系爭鞋底氣墊有無承受一般人體重力，因穿著時受外
力因素影響，判定比較困難」；「大底加工結合氣墊或成品運動鞋等製作過程中，受
粘劑、溫度、時間，對氣墊材質影響，無法從檢送來樣作分析判斷」各等語，是前開
試驗報告是否足以判定系爭氣墊無承受一般人體重力之依據，尚非無疑？又上訴人辯
稱：腳底與鞋墊緊密連接，走路或彈跳時其衝擊力若干，該中心未予說明或鑑定，不
能認為衝擊能量應超過九十‧一六焦耳：且系爭氣墊係ＰＶＣ氣墊而非高價位鞋類所
用ＰＵ氣墊，上開鑑定報告書並無ＰＶＣ氣墊材料耐撞擊之標準云云，質疑前揭鑑定
報告之可信度。原審未進一步調查，逕以該鑑定報告而為上訴人不利之認定，殊嫌速
斷。末查，證人高安良證稱：外國公司退回三千六百雙，是否另有損害我不知云云（
見一審卷第八十二頁）；且訴外人正喻興業股份有限公司與被上訴人所立契約書記載
，被上訴人賠償該公司四十八萬六千元等語（見一審卷一三八頁），則被上訴人何以
得請求上訴人賠償七千六百零八雙、一百零四萬一千五百三十五元？究竟被上訴人實
際所受損害若干？又被上訴人付清系爭氣墊貨款二十九萬二千七百十五元，其請求上
訴人一併賠償之依據為何？原審未予明，即判決上訴人敗訴，亦欠允洽。上訴論旨
，執以指摘原判決違法，求予廢棄，非無理由。
據上論結，本件上訴為有理由，依民事訴訟法第四百七十七條第一項、第四百七十八
條第一項，判決如主文。
中      華      民      國    八十九    年      九      月      七      日
                              最高法院民事第五庭
                                  審判長法官  蕭  亨  國
                                        法官  陳  淑  敏
                                        法官  葉  勝  利
                                        法官  謝  正  勝
                                        法官  高  孟  焄
      右正本證明與原本無異
                                              書  記  官
中      華      民      國    八十九    年      九      月    二十二    日


司法院資訊處製作；財團法人民間司法改革基金會備份。
